【裁判字號】    92,自,192
【裁判日期】    920512
【裁判案由】    誣告
【裁判全文】
臺灣臺北地方法院刑事判決                          九十二年度自字第一九二號
    自  訴  人  乙○○
    代  理  人  甲○○
    被      告  丙○○
    選任辯護人  蔡茂松  律師
右列被告因誣告案件，經自訴人提起自訴，本院判決如左：
    主      文
丙○○無罪。
    理      由
一、自訴意旨略以：被告丙○○為全國最高衛生首長，奉國家高薪厚祿，卻長期怠忽
    職守，使民眾健康遭受嚴重危害。自訴人乙○○為盡民意代表職責，揭發被告諸
    多不法弊端，詎被告竟為報復自訴人並轉移焦點，意圖使自訴人受刑事處分，不
    惜以明知虛偽之事，於民國九十一年十一月六日向臺灣臺北地方法院檢察署遞狀
    控告自訴人妨害名譽，且事前未向自訴人查證，即罔顧偵查不公開之原則，大肆
    向媒體宣揚指訴「蔡茂松（告訴代理人）表示，在ＫＴＶ性騷擾案爆發後，乙○
    ○隨即趕搭新聞熱潮，於立法院召開記者會，不實指控丙○○在衛生署疾病管制
    局局長任內，曾和女職員在辦公室發生關係，遭清潔工撞見，嚴重妨害丙○○的
    名譽」云云，所散布自訴人曾於記者會中「公開指稱」被告性醜聞一事，完全出
    於虛構。被告擔任政務官不力圖為民服務，竟以明知完全出於虛構之事無端興訟
    ，誣陷無辜，知法玩法，殊不可取，其意圖使自訴人受刑事處分，明知所訴事實
    完全出於虛構，且非出於誤會或懷疑，因認其行為涉有刑法第一百六十九條之誣
    告罪嫌等語。
二、按犯罪事實應依證據認定之，無證據不得推定其犯罪事實，不能證明被告犯罪者
    ，應諭知無罪之判決，刑事訴訟法第一百五十四條、第三百零一條第一項定有明
    文。又刑法誣告罪之成立，須以告訴人所訴之事實完全出於虛構為要件，若有出
    於誤會或懷疑有此事實而為申告，以致不能證明其所訴之事實為真實，縱被訴人
    不負刑責，而告訴人本缺乏誣告之故意，亦難成立誣告罪名（最高法院四十四年
    台上字第八九二號判例參照）。是除有積極證據足認被告主觀上不致有所誤會或
    懷疑猶為申告，尚難僅以其所訴不實，遽繩以誣告罪責。
三、經查，被告於九十一年十一月六日，委由告訴代理人蔡茂松律師具狀向臺灣臺北
    地方法院檢察署提出告訴，其內容略以：「（該案被告）乙○○意圖散布於眾，
    於九十一年十月三日，在立法院召開之記者會上向記者指稱『被告在疾病管制局
    局長任內，曾與女職員在局長辦公室內發生性關係，還被負責打掃的歐巴桑撞個
    正著』等不實事項，毀損被告之名譽」、「當時媒體記者在記者會中不斷詢問乙
    ○○有關此事發生之時間、地點及人證，被告乙○○答稱『是歐巴桑親眼看見的
    ，不是聽人講的』，記者追問：『看到什麼？』，乙○○再答：『就是你們記者
    說的那樣。我不能再說了，歐巴桑也是吃人頭路的，現在頭路很難找』」等語，
    固有告訴狀一件附卷可稽。惟其指訴內容，係分別引用中華日報、中國時報及三
    立、ＴＶＢＳ、中天、年代、華視等電子媒體報導之內容，亦據被告提出各該報
    紙影本及三立、ＴＶＢＳ、中天、年代新聞報導之錄影帶為證，有前開告訴狀及
    其附件之記載可憑；核與被告辯護人所述，被告係依報紙及電子媒體之報導，相
    信自訴人有被訴之誹謗事實，因而提出告訴等語相符。是被告所訴自訴人之誹謗
    犯行，顯係本於前開媒體報導之記者會內容所為，故不論該報導內容是否屬實，
    以未在場參與記者會之本件被告而言，其於事後依報導主張自訴人涉嫌誹謗，即
    非全然無因。自訴人雖主張其於另案偵查中，業已盡力與本件被告溝通，並經報
    紙以來函照登方式更正其前之報導內容，被告與辯護人疏於查證，執意告訴，顯
    有誣告意圖云云；然其所述係關於媒體報導正確性之主張，與被告主觀上因前開
    報導內容懷疑自訴人涉有誹謗罪尚無直接關係。此外，復查無其他證據足認被告
    有何憑空捏撰，虛構事實之誣告行為，即不能證明被告犯罪，自應諭知無罪之判
    決。
四、被告經合法傳喚，無正當理由而不到庭，本院認為應諭知無罪之案件，爰不待其
    陳述逕行判決。
據上論斷，應依刑事訴訟法第三百四十三條、第三百零一條第一項、第三百零六條，
判決如主文。
中      華      民      國     九十二     年     五     月     十二     日
                                    臺灣臺北地方法院刑事第五庭
                                            法  官  劉方慈
右正本證明與原本無異。
如不服本判決，應於判決送達後十日內，向本院提出上訴狀。
                                            書記官  殷玉芬
中      華      民      國     九十二     年     五     月     十五     日


司法院資訊處製作；財團法人民間司法改革基金會備份。
